【裁判字號】    88,易,1023
【裁判日期】    890110
【裁判案由】    詐欺
【裁判全文】
臺灣雲林地方法院刑事判決              八十八年度易字第一二三號
    公  訴  人  臺灣雲林地方法院檢察署檢察官
    被      告  己○○
                戊○○
右列被告因詐欺案件，經檢察官提起公訴 (八十八年度偵字第五０八三號），本院判
決如左：
    主  文
己○○共同意圖為自己不法之所有，以詐術使人將本人之物交付，處罰金壹仟元。如
易服勞役，以佰元折算壹日。
戊○○共同意圖為自己不法之所有，以詐術使人將本人之物交付，處罰金壹仟元。如
易服勞役，以佰元折算壹日。
    事  實
一、己○○與戊○○均係雲林縣莿桐鄉麻園公墓（第六公墓）之臨時僱工，負責清除
    墓區內廢棄物及責任區墓區環境整理（雜草、廢棄物、花草整修），己○○、戊○○均明知死者土葬並覆蓋墓草後澆水係公墓免費服務項目，無需向喪家收取澆
    水費，竟基於意圖為自己不法所有之犯意聯絡，於民國（下同）八十八年六月二
    十三日，當甲○○與其姐夫林漢帶同地理師至麻園公墓看甲○○之父張有德之墓
    地時，己○○、戊○○便靠近向甲○○佯稱替墓草澆水之費用為新台幣（下同）
    六百元，使甲○○不疑有他，當場將澆水費六百元交予己○○、戊○○，嗣甲○○得知替墓草澆水免費，方知受騙。
二、案經雲林縣警察局移送臺灣雲林地方法院檢察署檢察官偵查起訴。
    理  由
一、訊據被告己○○、戊○○均矢口否認有何右揭詐欺取財犯行，辯稱：伊二人從未
    向喪家（含甲○○）收取過任何費用（含墓草澆水費）各云云。惟查：
  (一)被告己○○、戊○○均係莿桐鄉麻園公墓（第六公墓）之臨時僱工，由管理員指
    揮清除墓區內廢棄物及責任區墓區環境整理，無權向喪家收取管理基金及代辦費
    ，且死者土葬後之覆蓋棺木用土及墓草均由喪家自理，公墓並無代辦、購事宜，
    覆蓋墓草後澆水係公墓免費服務項目，被告己○○、戊○○並無權向喪家收取澆
    水費，此有雲林縣莿桐鄉公所八十八年十一月三日八八莿桐民字第０一０九六八
    號函附卷可稽，足見喪家無需支付任何墓草澆水費，合先明。
  (二)右揭事實，業據被害人甲○○指訴歷歷，核與證人林漢證述之情節相符，且被害
    人甲○○、證人林漢與被告己○○、戊○○素不相識，應無誣陷之理。
  綜上所述，被告己○○、戊○○所辯，顯係事後卸責之詞，不足採信。被告己○○
  、戊○○既均明知替墓草澆水係公墓免費服務項目，卻向被害人甲○○佯稱須繳維
  墓草澆水費六百元，足見被告己○○、戊○○有詐財之不法意圖甚明。本件事證明
  確，被告己○○、戊○○之犯行均洵堪認定。
二、核被告己○○、戊○○所為，係犯刑法第三百三十九條第一項之詐欺取財罪。被
    告二人共同犯罪．彼此間有犯意聯絡及行為分擔，均為共同正犯。爰審酌被告二
    人犯罪之動機、目的、手段、品行，所受之剌激、智識程度、所生危害及犯罪後
    之態度等一切情狀，分別量處如主文所示之刑，併諭知易服勞役之折算標準，以
    資懲儆。
三、公訴意旨另以：被告己○○、戊○○明知喪家不用另行支付墓土費一千二百元、
    墓草費一千五百元及墓草澆水費六百元，竟基於意圖為自己不法所有之概括犯意
    聯絡，先於八十八年六月二十三日在麻園公墓向甲○○詐取墓土費一千二百元及
    墓草費一千五百元，另於同日二十八日在麻園公墓向丙○○詐取墓草費一千五百
    元及墓草澆水費六百元，因認被告己○○、戊○○上開所為亦涉犯刑法第三百三
    十九條第一項之詐欺取財罪嫌。訊據被告己○○、戊○○均堅決否認有何上開犯
    行，辯稱：伊二人從未向喪家收取過任何費用各等語。公訴人認為被告己○○、
    戊○○涉犯上開詐欺取財罪嫌，無非以被害人丙○○、甲○○之指述及匿名檢舉
    之情節為其依據。經查：
  (一)被害人甲○○指稱：伊於八十八年六月二十三日在麻園公墓看伊父親之墓地時，
    己○○、戊○○有同時向伊收取墓土費一千二百元及墓草費一千五百元等語，核
    與證人林漢證述之情節相符，是被告己○○、戊○○辯稱：未向甲○○數取墓草
    費一千五百元及墓土費一千二百元一節，不足採信，然被害人甲○○及證人林漢
    既均陳稱：伊父親出殯當天，下葬前就有人將墓土、墓草載來墓地準備好了等語
    ，則應係被告己○○、戊○○二人向甲○○數取墓土費一千二百元及墓草費一千
    五百元後代為準備，然依前開莿桐鄉公所函文所示：死者土葬後之覆蓋棺木用土
    及墓草均由喪家自理，公墓並無代辦、購事宜等語，益見被告己○○、戊○○替
    被害人甲○○代購喪家應自行準備之墓土、墓草，純屬其二人工作之餘所賺之外
    快，且銀貨兩訖，何來詐欺之有。
  (二)被害人丙○○於警訊時先指稱：麻園公墓內之二名工人（即己○○、戊○○）於
    八十八年六月底在麻園公墓內向伊及伊弟弟丁○○數取莫草費一千五百元及澆水
    費六百元，費用由丁○○繳交云云，又於警訊時表示：向伊與丁○○提出須繳墓
    草費一千五百元及澆水費六百元之人是戊○○，費用由丁○○繳交，伊伊不知係
    交予何人云云，復於本院調查時陳稱：伊與丁○○去看墓地時，是戊○○一人向
    伊與丁○○是否需要墓草，若有需要，他有認識的，索費一千五百元，澆水費六
    百元，當時己○○在一旁整理墓園，伊就與丁○○請戊○○幫忙準備墓草，但丁○○繳交墓草費一千五百元及澆水費六百元時，伊並不在場云云，是被害人丙○○前後所述不一，尚不得遽認其所述為真實，且證人丁○○到院證稱：伊與丙○○去看墓地時，己○○、戊○○並未過來向我們提到要幫忙準備墓草、墓草費為
    一千五百元及澆水費六百元，伊並未見過己○○、戊○○，且伊父親墓地上之墓
    草，是伊自己去田尾買的，伊從未付澆水費六百元及墓草費一千五百元予己○○
    、戊○○等語，益見被害人丙○○之指述不可盡信。
  (三)公訴人認為被告己○○、戊○○涉犯上開詐欺取財罪嫌，係以被告二人上開所，
    與台灣雲林地方法院檢察署八十八年度他字第三一六號匿名民眾所檢舉之情節大
    致相符為其證據，然該匿名檢舉電話紀錄記載「雲林縣莿桐鄉麻園村公墓，．．
    ．，該公墓陳姓管理員私售墓草索費一千五百元，方得以下葬，．．．」，而非
    檢舉工人即被告己○○、戊○○向喪家詐取墓土費一千二百元、墓草費一千五百
    元及墓草澆水費六百元，則公訴人所指被告己○○、戊○○之上開詐欺取財犯行
    ，顯與前開他案之匿名檢舉內容大不相同，何來公訴人所云「大致相符」。被告
    己○○、戊○○均供稱：伊二人並未向喪家表示伊二人是管理員，且管理員乙○○亦從未委託伊二人向喪家收取費用各等語，而麻園公墓管理員乙○○亦證稱：
    伊從未授意己○○、戊○○向喪家收取墓草費、墓土費及澆水費等語，且被害人
    丙○○、甲○○及證人林漢均指稱：己○○、戊○○並未自稱是管理員，且其二
    人與伊等洽談收取墓草費、澆水費、墓土費的過程中，乙○○並未在場參與各等
    語，前開匿名檢舉既係針對「陳姓管理員」，而非被告己○○、戊○○，則該匿
    名檢舉之內容，與本件無關，豈可依無關且無從查考之匿名檢舉，資為認定犯行
    之證稱，是公訴人之採證誠屬率斷。
  綜上所述，本件查無積極證據足認被告己○○、戊○○曾為上開詐欺取財犯行，惟
  公訴意旨既認被告己○○、戊○○上開所為，與其二人前開所成立之詐欺取財罪之
  間，時間緊接，犯罪構成要件相同，係基於概括之犯意反覆為之，為連續犯，屬裁
  判上一罪，爰不另為無罪之諭知，併此明。
據上論斷，應依刑事訴訟法第二百九十九條第一項前段，刑法第三百三十九條第一項
、第二十八條、第四十二條第二項，罰金罰鍰提高標準條例第一條前段、第二條，判
決如主文。
本案經檢察官蔣得龍到庭執行職務
中    華    民    國       八十九       年       一      月      十     日
                                         臺灣雲林地方法院刑事第二庭
                                             法  官  倪  彰  鴻
右正本證明與原本無異。
如不服本判決，應於判決送達後十日內向本院提出上訴狀( 應附繕本 )。
                                             書記官  沈  瑞  芳
中    華    民    國      八十九      年        一       月     十八    日


司法院資訊處製作；財團法人民間司法改革基金會備份。
